【裁判字號】    98,易緝,14
【裁判日期】    980721
【裁判案由】    詐欺
【裁判全文】
臺灣苗栗地方法院刑事判決              98年度易緝字第14號
公  訴  人  臺灣苗栗地方法院檢察署檢察官
被      告  壬○○
上列被告因詐欺案件，經檢察官提起公訴（86年度偵字第1089號
），本院判決如下：
    主  文
本件免訴。
    理  由
一、公訴意旨略稱：被告壬○○與劉紹銑（已判決確定）共同基
    於意圖為自己不法所有之犯意聯絡，於民國83年間，以震名
    建設股份有限公司之名義，出售坐落在苗栗縣造橋鄉○○○
    段1249之1 、1249之54、1249之55、1250、1254地號土地及
    興建預售屋之名，連續詐騙甲○○、己○○、丁○○、戊○
    ○、丙○○、謝瑞堂、庚○○、辛○○、乙○○出資購買房
    地，致使甲○○等人不疑有詐，遂與其訂定買賣契約，並先
    後支付訂金、簽約金新台幣27萬元至30萬元不等。詎壬○○
    、劉紹銑二人取得上開金錢後，未曾整地興建，反而將上揭
    土地移轉於他人，並逃匿無蹤，致使甲○○等人追討未果，
    始知受騙，因認壬○○涉有刑法第339 條第1 項之詐欺取財
    罪嫌等語。
二、按案件時效已完成者，應諭知免訴之判決，刑事訴訟法第30
    2 條第2 款定有明文。又免訴判決得不經言詞辯論為之，亦
    為同法第307 條所明定。
三、次按，被告壬○○行為後，刑法第80條、第83條關於追訴權
    時效期間、停止之規定，業已於94年2 月2 日修正公布，並
    於95年7 月1 日施行，依現行刑法第2 條第1 項規定：「行
    為後法律有變更者，適用行為時之法律。但行為後之法律有
    利於行為人者，適用最有利於行為人之法律」，因追訴權時
    效期間之長、短，關係是否行為人受到刑事追訴或處罰，而
    追訴時效完成者，依刑事訴訟法第302 條第2 款規定應諭知
    免訴判決，而免訴判決為實體判決，因此關於追訴時效期間
    之修正，應屬實體刑罰法律變更，而有刑法第2 條第1 項規
    定之適用（臺灣高等法院暨所屬法院因應新修正刑法施行座
    談會問題13之研討結果意見參照）。茲就新、舊法比較適用
    情形分述如下：
（1）修正前刑法第80條規定：「追訴權，因左列期間內不行使
     而消滅：一、死刑、無期徒刑或10年以上有期徒刑者，20
     年。二、3 年以上10年未滿有期徒刑者，10年。三、1 年
     以上3 年未滿有期徒刑者，5 年。四、1 年未滿有期徒刑
     者，3 年。五、拘役或罰金者，1 年。前項期間自犯罪成
     立之日起算。但犯罪行為有連續或繼續之狀態者，自行為
     終了之日起算」。另依修正前刑法第83條規定：「追訴權
     之時效，如依法律之規定，偵查、起訴或審判之程序，不
     能開始或繼續時，停止其進行。前項時效停止，自停止原
     因消滅之日起，與停止前已經過之期間，一併計算。停止
     原因繼續存在之期間，如達於第80條第1 項各款所定期間
     4分之1 者，其停止原因視為消滅」。
（2）修正後刑法第80條則規定：「追訴權，因下列期間內未起
     訴而消滅：一、犯最重本刑為死刑、無期徒刑或10年以上
     有期徒刑之罪者，30年。二、犯最重本刑為3 年以上10年
     未滿有期徒刑之罪者，20年。三、犯最重本刑為1 年以上
     3 年未滿有期徒刑之罪者，10年。四、犯最重本刑為1 年
     未滿有期徒刑、拘役或罰金之罪者，5 年。前項期間自犯
     罪成立之日起算。但犯罪行為有繼續之狀態者，自行為終
     了之日起算」。至修正後刑法第83條規定：「追訴權之時
     效，因起訴而停止進行。依法應停止偵查或因犯罪行為人
     逃匿而通緝者，亦同。前項時效之停止進行，有下列情形
     之一者，其停止原因視為消滅：一、諭知公訴不受理判決
     確定，或因程序上理由終結自訴確定者。二、審判程序依
     法律之規定或因被告逃匿而通緝，不能開始或繼續，而其
     期間已達第80條第1 項各款所定期間4 分之1 者。三、依
     第1 項後段規定停止偵查或通緝，而其期間已達第80條第
     1 項各款所定期間4 分之1 者。前2 項之時效，自停止原
     因消滅之日起，與停止前已經過之期間，一併計算」。
（3）本件被告壬○○所涉犯刑法第339 條第1 項詐欺取財罪，
     其法定本刑為5 年以下有期徒刑、拘役或科或併科1 千元
     以下之罰金，其追訴權時效期間依修正前刑法第80條第1
     項第4 款規定為10年，再依修正前刑法第83條規定加計因
     通緝無法進行審判之停止進行期間（10年追訴權時效期間
     4 分之1 為2 年6 月），修法前之追訴權時效加計停止期
     間即為12年6 月；而依修正後刑法第80條第1 項第4 款規
     定，其追訴權時效為20年，加計停止進行之期間（20年追
     訴權時效期間4 分之1 為5 年），則修法後之追訴權時效
     加計4 分之1 停止期間為25年，茲經比較新舊法之結果，
     自以修正前刑法上開規定，對於被告壬○○有利，依刑法
     第2 條第1 項規定，本件自應適用被告壬○○行為時之上
     開修正前刑法規定。
四、經查：本件被告壬○○被訴於83年7 月15日，對被害人甲○
    ○等人犯刑法第339 條第1 項詐欺取財罪嫌，其追訴權時效
    期間，依修正前刑法第80條第1 項第4 款規定為12年6 月，
    已如前述。本件經檢察官於85年12月13日受理後開始實施偵
    查，於86年9 月30日起訴，並於86年11月6 日繫屬於本院，
    迄本院於87年7 月14日發布通緝日止之期間1 年7 月1 日（
    此期間不生時效進行之問題），再加計因被告壬○○通緝，
    致本案審判程序不能開始，而停止追訴權時效進行所達上開
    追訴權期間4 分之1 期間（即12年6 月），被告壬○○所犯
    前開詐欺取財犯行，其追訴權時效應至97年8 月16日（通緝
    書誤載98年6 月16日）完成。惟被告壬○○迄今仍未緝獲歸
    案，其所犯上開詐欺取財罪嫌之追訴權已因時效完成而消滅
    ，爰不經言詞辯論，逕為免訴之諭知。
五、至台灣台北地方法院檢察署檢察官，就被告壬○○另於86年
    2 月18日間，至告訴人儲德鳳位於台北住處，向告訴人儲德
    鳳佯稱：伊與苗栗縣長何智輝共同投資興建勞工示範住宅，
    有利可圖，且伊已投資2 千餘萬元，僅欠5 百萬元就可以動
    工云云，再三遊說告訴人參與投資，告訴人不疑有他，遂於
    86年2 月20日與被告壬○○簽訂合股協議書，約定由告訴人
    交付5 百萬元予被告壬○○，取得百分之11股權，被告壬○
    ○並依約同意每2 個月製作報表向告訴人說明進度。兩造簽
    約後，原告於翌日將5 百萬元，匯入被告壬○○指定之其妹
    夫郭書彰帳戶（該5 百萬元乃告訴人從定存解約，故被告壬
    ○○同意扣除利息，是告訴人僅匯487 萬餘元）旋即出國，
    出國期間多次與被告壬○○聯絡，要求被告壬○○給付報表
    ，俾便明瞭進度，詎被告壬○○初則推三阻四不交付報表，
    繼而避不見面，告訴人始知受騙，因認被告壬○○涉犯刑法
    第339 條第1 項之詐欺罪嫌，而以該署86年度偵字第21073
    號偵查卷，移送本院併案審理。惟查：本案被告壬○○詐欺
    日期係發生在83年間，而併案被告壬○○詐欺日期，則係發
    生在86年2 月間，前後相距達2 年多，難認有修正前刑法連
    續犯之裁判上一罪關係，自應退回原併案機關，另為適當之
    處理，附此敘明。
據上論斷，應依刑事訴訟法第302 條第2 款、第307 條，判決如
主文。
中    華    民    國    98    年    7     月    21    日
                  刑事第三庭  審判長法  官  柳章峰
                                    法  官  林佩儒
                                    法  官  顏苾涵
以上正本證明與原本無異。
如不服本判決應於收受判決後10日內向本院提出上訴書狀，並應
應敘述具體理由。其未敘述上訴理由者，應於上訴期間屆滿後20
日內向本院補提理由書 (均須按他造當事人之人數附繕本)「 切
勿逕送上級法院」。告訴人或被害人如對本判決不服者，應具備
理由請求檢察官上訴，其上訴期間之計算係以檢察官收受判決正
本之日期為準。
                                   書記官    陳采瑜
中    華    民    國    98    年    7     月    21    日

司法院資訊處製作；財團法人民間司法改革基金會備份。
